臺灣高等法院民事裁定　　　　　　
111年度抗字第1140號
抗  告  人  劉書銘    
相  對  人  台灣微軟股份有限公司

法定代理人  竇立佛  
上列當事人間依職權裁定確定訴訟費用額事件，抗告人對於中華
民國111年8月5日臺灣臺北地方法院111年度事聲字第56號裁定提
起抗告，本院裁定如下：
    主  文
原裁定關於確定訴訟費用額部分廢棄。
抗告人應向原法院繳納訴訟費用新臺幣壹拾伍萬玖仟叁佰零壹元
，及自本裁定送達翌日起至清償日止，按年息百分之五計算之利
息。
異議及抗告訴訟費用由抗告人負擔。
    理  由
一、抗告意旨：伊對相對人訴請確認僱傭關係存在事件（下稱系
    爭訴訟），經原法院109年度重勞訴字第22號判決為其一部
　　勝訴、一部敗訴之判決；相對人與伊分別就敗訴部分上訴、
    附帶上訴，嗣伊撤回起訴並獲相對人同意，系爭訴訟因而終
    結。原法院司法事務官民國111年7月1日111年度司他字第20
    6號裁定（下稱事務官裁定），核定伊負擔系爭訴訟費用額
    為新臺幣（下同）32萬7874元本息；伊聲明異議，原裁定廢
    棄事務官裁定，並命伊負擔訴訟費用額為31萬4301元本息。
    但是，原裁定將相對人所應繳納第二審裁判費用命令伊負擔
　　，實屬違誤；縱認前開費用應由伊負擔，亦應類推適用民事
    訴訟法第83條規定，伊得聲請退還二審裁判費2/3。原裁定
    顯有違誤，爰提起抗告請求廢棄原裁定等語。
二、按：
　㈠「因確認僱傭關係或給付工資、退休金或資遣費涉訟，勞工
    或工會起訴或上訴，暫免徵收裁判費三分之二」，勞動事件
    法第12條第1項亦定有明文。次按「依第1項或其他法律規定
    暫免徵收之裁判費，第一審法院應於該事件確定後，依職權
    裁定向負擔訴訟費用之一造徵收之」、「依第1項確定之訴
    訟費用額，應於裁定送達之翌日起，加給按法定利率計算之
    利息」，民事訴訟法第77條之22第3項、第91條第3項分別定
    有明文。又按民事訴訟法第91條第3項規定，法院依聲請以
    裁定確定之訴訟費用額，應於裁定送達之翌日起，加給按法
    定利率計算之利息，旨在促使當事人早日自動償付其應賠償
    對造之訴訟費用，於當事人無力支付訴訟費用，由國庫暫時
    墊付，法院依職權以裁定確定訴訟費用額時，應類推適用，
    並加給法定遲延利息（最高法院110年度台抗字第1212號裁
    定意旨參照，臺灣高等法院暨所屬法院94年法律座談會民事
    類提案第34號問題二研討結果參照）。
　㈡「原告撤回其訴者，訴訟費用由原告負擔。其於第一審言詞
    辯論終結前撤回者，得於撤回後3個月內聲請退還該審級所
    繳裁判費3分之2」、「前項規定，於當事人撤回上訴或抗告
    者準用之」，民事訴訟法第83條第1、2項定有明文。次按其
    立法意旨，係為鼓勵當事人撤回無益或不必要之訴訟，以減
    輕訟累，並減省法院之勞費而設。至於原告在第一、二審敗
    訴後，迨上訴第三審時，始於第三審判決前撤回起訴者，雖
    未為上開規定之文義所涵蓋，惟此種情形既足以節省第三審
    法院之勞費，具有與上開規定相同之共通基礎，尋繹民國89
    年2月9日及96年3月21日該條歷經二次修正之經過，該條未
    將之積極的納入得聲請退費之範圍，顯屬公開之法律漏洞，
    自應依漏洞補充之方法作目的性之擴張，透過其包括作用，
    將上述情形，涵攝於民事訴訟法第83條第1項適用之範圍內
　　，以貫徹該條規範意旨之目的（最高法院102年度台聲字第5
    22號裁定、臺灣高等法院89年庭長法律問題研討會研究意見
    參照）。解釋上，被告提起上訴後，訴訟經原告撤回起訴而
    終結，被告亦得請求退還上訴裁判費其中2/3，方符合民事
    訴訟法第83條減輕訟累之立法意旨。
三、經查：　
　㈠抗告人對相對人訴請確認僱傭關係、給付工資等項，有起訴
    狀可稽（見本院卷第49-50頁），應認系爭訴訟合於勞動事
    件法第12條第1項暫免徵收裁判費2/3之規定。又原法院109
    年度重勞訴字第22號判決為抗告人一部勝訴、一部敗訴之判
    決；訴訟費用（除減縮部分外）由相對人負擔64/100，餘由
    抗告人負擔（見事務官裁定卷第7-23頁判決書）。相對人與
    抗告人分別就敗訴部分上訴、附帶上訴，繫屬於本院110年
    度重勞上字第1號事件；嗣抗告人於111年2月17日具狀撤回
    起訴，相對人亦在同年月24日具狀同意撤回（見本院卷第53
    -61頁）。系爭訴訟既經抗告人撤回起訴而終結，應依前開
    規定計算當事人所分擔比例，並考慮當事人因撤回起訴所得
    減免（退還）訴訟費用以核算訴訟費用金額。
　㈡經調取系爭訴訟全卷，核算訴訟費用分擔額如下：
　　⑴系爭訴訟價額為2578萬4155元，應徵第一審裁判費23萬895
      2元，抗告人已繳納1/3裁判費即7萬9651元，有起訴狀與
      收據在卷（依序見本院卷第49-50、48頁）；其餘2/3裁判
　　　費即15萬9301元係暫免徵收。系爭訴訟既經撤回終結，是
      以暫免徵收裁判費15萬9301元，應由抗告人負擔。
　　⑵其次，抗告人於系爭訴訟二審程序附帶上訴，上訴利益為1
      26萬8560元，應徵裁判費2萬0359元，抗告人繳納1/3即67
      86元，暫免繳納2/3即1萬3573元（見本院卷第59-60頁附
      帶上訴狀與收據）。系爭訴訟既經撤回終結，前開1萬357
      3元費用本應由抗告人負擔；惟依前揭說明，抗告人得聲
      請退還二審附帶上訴費用1萬3573元（抗告人已表明聲請
      退費意旨，見本院卷第19-21頁），綜合計算後，無須再
      命抗告人補繳附帶上訴費1萬3573元。
　　⑶再其次，相對人第二審上訴利益為1624萬3860元，應徵第
      二審裁判費23萬2500元，相對人已繳納7萬7500元，有上
      訴狀、補費裁定與收據在卷（依序見本院卷第55、63-64
　　　、56頁）。上訴利益既歸屬相對人，是以此部分裁判費應
      由相對人負擔，不致於因為抗告人撤回起訴而轉由抗告人
      負擔。再者，前開裁定固然暫免徵收第二審裁判費2/3即1
      5萬5000元，僅命相對人繳納7萬7500元；但是相對人補足
      15萬5000元後，亦得請求退還同一金額，綜合計算後，本
      院亦毋須命其負擔15萬5000元。（相對人於系爭訴訟一審
      所聲請複製電子卷證費用100元，見本院卷第65-66頁，本
      應由相對人負擔）
　　⑷綜上，抗告人應負擔訴訟費用額為15萬9301元，及自本裁
      定送達翌日起至清償日止，按年息百分之五計算之利息。
四、從而，事務官裁定與原裁定所核算抗告人負擔訴訟費用額，
    均有未洽。抗告意旨指摘事務官裁定與原裁定不當，聲明廢
    棄；為有理由，應由本院改判如主文第二項所示。爰裁定如
    主文。
中　　華　　民　　國　　111 　年　　11　　月　　11　　日
                民事第十一庭  
                      審判長法　官  李慈惠
                            法　官　鄭貽馨　　
                            法　官　吳燁山　　
正本係照原本作成。
本裁定除以適用法規顯有錯誤為理由外，不得再抗告。如提起再
抗告，應於收受送達後10日內委任律師為代理人向本院提出再抗
告狀。並繳納再抗告費新臺幣１千元。
中　　華　　民　　國　　111 　年　　11　　月　　14　　日
　　　　　　　　　　　　　  書記官  莊雅萍